【裁判字號】    88,易,1112
【裁判日期】    890105
【裁判案由】    偽造文書
【裁判全文】
臺灣雲林地方法院刑事判決                        八十八年度易字第一一一二號
    公  訴  人  臺灣雲林地方法院檢察署檢察官
    被      告  甲○○
右被告因偽造文書案件，經檢察官提起公訴（八十八年度偵字第二二九一號），本院
判決如左：
    主  文
甲○○明知為不實之事項，而使公務員登載於職務上所掌之公文書，足以生損害於公
眾及他人，處有期徒刑肆月，如易科罰金，以佰元折算壹日。
    事  實
一、甲○○係乙○○三女楊惠玲之贅夫。民國七十八年五月一日，乙○○將其所有坐
    落雲林縣二崙鄉○○段四之八五一地號土地，以贈與為原因，登記與甲○○；嗣
    乙○○於七十八年七月四日，向楊榮爐購買坐落雲林縣二崙鄉○○○段大北園小
    段一八五０地號〔起訴書誤載為一八五地號〕土地，於七十八年八月三日，登記
    與甲○○，惟該二筆土地，仍由乙○○繼續耕作，且耽心甲○○任意處分該土地
    ，乃所有權狀仍由乙○○保管。詎甲○○明知其上揭二筆土地，所有權移轉時，
    乙○○並未將所有權狀交付，其所有權狀仍由乙○○保管，竟向不知情之土地特
    約代理人黃姿玉佯稱其土地所有權狀，業已遺失，填具切結書，委託黃姿玉於八
    十三年八月十五日，以遺失為由，填具土地登記申請書，向雲林縣西螺地政事務
    所申請書狀補給，使該管公務員於該申請書上審查無訛後，並依規定公告三十日
    ，期滿因無人異議，乃於該申請書上核定「准予辦理登記」字樣，據以補給該土
    地之所有權狀，並於土地登記簿登記原因欄內填載書狀補給字樣，憑以補發新權
    狀與甲○○，致乙○○所持有之原土地所有權狀失其效力，足生損害於該管地政
    機關對於土地登記管理之正確性及乙○○之權益。
二、案經告訴人乙○○訴由臺灣雲林地方法院檢察署檢察官偵查起訴。
    理  由
一、訊之被告甲○○，對於坐落雲林縣二崙鄉○○段四之八五一地號、同鄉○○○段
    大北園小段一八五０地號等二筆土地，於右揭時地以所有權狀遺失為由，向雲林
    縣西螺地政事務所申請書狀補給等情不諱，惟矢口否認有偽造文書之犯行，於偵
    查及本院審理時辯稱略以：所有權是伊的，所有權狀由伊保管，放在伊房間內，
    伊因找不到所有權狀，向太太問有沒有拿，她說沒有拿，以為遺失，就去地政事
    務所申請補發，乙○○前欠人家一百多萬元，是伊拿錢還債，土地為其所有云云
    。惟查，右開事實，已據告訴人乙○○指訴綦詳，並有買賣契約書一份、土地所
    有權狀、土地登記簿謄本影本各二份可稽。參以坐落雲林縣二崙鄉○○段四之八
    五一地號土地，原為告訴人乙○○所有，於七十八年五月一日，以贈與為原因，
    登記與甲○○；而坐落雲林縣二崙鄉○○○段大北園小段一八五０地號土地，係
    由告訴人乙○○於七十八年七月四日，與楊榮爐簽訂買賣契約，嗣於七十八年八
    月三日登記與甲○○，此觀土地登記簿謄本及不動產田地買賣契約書自明。而告
    訴人雖將該二筆土地，登記與被告甲○○，惟所有權狀未曾交付被告甲○○，仍
    由乙○○保管，已迭據告訴人乙○○指訴在案，並有所有權狀影本附卷可稽。被
    告甲○○辯稱伊將所有權狀放在房間內，找不到所有權狀，以為遺失，才以遺失
    為由，申請書狀補給等情，並無積極證據佐參，所辯顯然不實。再者，一般民間
    習俗，徵求入贅婚者，常由招贅方提供誘因，以贈與土地或房屋等項為條件，以
    徵求男子入贅，而達傳宗接代目的，惟招贅方又深恐入贅之男子貪求財產不可靠
    ，乃常將財產登記其女或直接登記與入贅之男子，而自己仍保存所有權狀，俾日
    後察言觀行，而免日後人財兩失，本件被告甲○○屬入贅婚姻，應屬此種類型。
    苟真是由被告甲○○代告訴人乙○○償還一百餘萬元債務，則乙○○感激猶恐不
    及，豈有可能舉發被告甲○○偽造文書犯行之可能。再者，若是被告甲○○代償
    債務，則告訴人乙○○亦無理由保存所有權狀。是被告甲○○辯稱其代償一百餘
    萬元債務，已為告訴人乙○○否認，其又不能提出具體事證證明，亦未能舉證證
    明乙○○曾將所有權狀交付，顯然該二筆土地，雖登記與被告甲○○，惟所有權
    狀仍由告訴人乙○○保管無誤。其既明知所有權狀仍由乙○○保管，事實上並未
    遺失，竟書立切結書，向不知情之土地特約代理人黃姿玉佯稱其土地所有權狀，
    業已遺失，委託其於八十三年八月十五日，填具土地登記申請書，向雲林縣西螺
    地政事務所申請書狀補給，使該管公務員於該申請上審查無訛，並依規定公告三
    十日，期滿因無人異議，乃於該申請書上核定「准予辦理登記」字樣，據以補給
    該土地之所有權狀，並於土地登記簿登記原因欄內填載書狀補給字樣，足生損害
    於該管地政機關登記之正確性及乙○○之權益，已經本院向雲林縣西螺地政事務
    所調卷查明屬實，並有雲林縣西螺地政事務所八十八年十二月十日八八雲西地一
    字第九八六一號函、及檢附之切結書、書狀補給登記申請書、及登記清冊等影本
    可按。本件事證明確，被告犯行堪予認定。
二、核被告所為，係犯刑法第二百十四條之使公務員登載不實之文書罪行。其利用不
    知情之土地特約代理人黃姿玉，向該管地政機關辦理所有權狀遺失補給書狀行為
    ，為間接正犯。爰審酌被告未曾受有期徒刑以上刑之宣告，有台灣雲林地方法院
    檢察署刑案資料查註紀錄表、本院被告全國前案紀錄表可按，其一時需用所有權
    狀失慮，竟以所有權狀遺失為由，申請補發之行為，所造成之危害程度、及犯罪
    動機、目的、犯後態度等一切情狀，量處如主文所示之刑，並諭知易科罰金之折
    算標準。末查，被告甲○○雖無前科紀錄，其一時失慮，致罹本罪，本應為緩刑
    之宣告，惟參酌其已將該二筆土地處分，事後又未與告訴人乙○○協商解決，且
    仍飾詞狡辯，尚無悔改之誠意，本院綜合各情，認不宜為緩刑之宣告，附帶敘明
    。
據上論斷，應依刑事訴訟法第二百九十九條第一項前段，刑法第二百十四條、第四十
一條，罰金罰高標準條例第一條前段、第二條，判決如主文。
本案經檢察官黃錦秋到庭執行職務
中      華      民      國    八十九    年      一      月      五      日
                                        臺灣雲林地方法院刑事第一庭
                                            法    官  林  秋  火
右正本證明與原本無異。
如不服本判決，應於判決送達後十日內，向本院提出上訴狀。（須附繕本）
                                            書 記 官  謝  俊  森
中      華      民      國    八十九    年      一      月      五      日
刑法第二百十四條
明知為不實之事項，而使公務員登載於職務上所掌之公文書，足以生損害於公眾或他
人者，處三年以下有期徒刑、拘役或五百元以下罰金。


司法院資訊處製作；財團法人民間司法改革基金會備份。
